臺灣高等法院刑事判決　　　　　　 94年度上更(一)字第317號
　上　訴　人
　即　被　告　戊○○
　　　　　 　 己○○
　共　　　同
　指定辯護人　本院公設辯護人丁○○
上列上訴人即被告因強盜等案件，不服臺灣基隆地方法院93年度
訴字第302號，中華民國93年10月5日第一審判決（起訴案號：臺
灣基隆地方法院檢察署93年度偵字第1276、1340號），提起上訴
，於本院判決後，經最高法院第一次發回更審，本院更為判決如
下：
    主  文
原判決撤銷。
戊○○共同連續意圖為自己不法之所有，攜帶兇器，搶奪他人之
動產，累犯，處有期徒刑壹年捌月；又共同連續意圖為自己不法
之所有，攜帶兇器，以強暴至使不能抗拒，而取他人之物，累犯
，處有期徒刑柒年肆月。應執行有期徒刑捌年陸月。
己○○共同連續意圖為自己不法之所有，攜帶兇器，搶奪他人之
動產，累犯，處有期徒刑貳年；又共同連續意圖為自己不法之所
有，攜帶兇器，以強暴至使不能抗拒，而取他人之物，累犯，處
有期徒刑柒年捌月。應執行有期徒刑玖年。
    事  實
一、戊○○與己○○為雙胞胎兄弟；其中戊○○曾因違反槍砲彈
    藥刀械管制條例案件，經臺灣基隆地方法院判處有期徒刑一
    年一月，並於刑之執行完畢或赦免後，令入勞動場所，強制
    工作三年確定，甫於民國八十九年一月七日縮刑期滿執行完
    畢；己○○則曾有違反藥事法、竊盜等前科，於八十八年間
    ，因違反毒品危害防制條例案件，經臺灣士林地方法院判處
    有期徒刑五月，甫於九十年十月十二日易科罰金執行完畢。
    其等因染施用毒品惡習，復因失業缺錢花用，竟共同萌生不
    法使用之心，自九十三年二月二十四日凌晨二時三十分起至
    同年三月十九日凌晨一時許止，先後五次【詳細時間如後述
    （一至五）犯罪時間】，推由己○○下手，在基隆市○○路
    四十六巷四號前，以其所有之機車鑰匙一支，開啟取用停放
    該處停車棚內丙○○所有車號ＰＯＥ─二四六號重型機車得
    手，作為其等為以下（ㄧ）至（五）之搶奪或強盜他人財物
    犯行之交通工具，於使用後即停回原處（使用竊盜部分詳後
    述理由七）。其等復共同基於意圖為自己不法所有之概括犯
    意聯絡，皆以頭戴半罩式安全帽及其父母所有口罩之方式，
    共同騎乘前開竊得之機車，連續為左列之行為：
（一）九十三年二月二十四日凌晨三時三十分許，二人共乘竊得
      之前開機車（第一次使用竊盜），並攜帶其父母所有客觀
      上對人之生命、身體具危險性可供兇器使用之西瓜刀一把
      ，在基隆市○○街「親情小吃店」前，由己○○下車，戊○○則留於機車上負責把風接應，己○○見辛○○肩上背
      有皮包獨自行走，乃手持該把西瓜刀，自背後拉扯辛○○
      之皮包，辛○○驚覺遭強取皮包，基於本能之反應，緊緊
      拉住皮包帶子不放，己○○見狀即亮出預藏之西瓜刀，並
      高高舉起西瓜刀作勢要砍下，同時大聲喝令辛○○放手，
      至使辛○○不能抗拒而鬆手，己○○遂強走辛○○所有之
      黑色皮包一個（內有現金新台幣《下同》五千元、郵局存
      摺一本、ＳＡＧＥ牌Ｘ５型行動電話一支、勞保卡一張、
      健保卡一張、鑰匙一串及化妝品等財物），己○○得手後
      ，旋往巷內逃逸，由在附近接應之戊○○騎車迅速載離現
      場，其後並將竊得之機車停放回原處。己○○取得前開財
      物後，於同日（二十四日）十九時三十分許，將ＳＡＧＥ
      牌Ｘ５型行動電話一支，以一千元價格賣給不知情之基隆
      市「睿陽通訊行」，得款及皮包內現金均供己花用殆盡，
      其餘財物（黑色皮包、郵局存摺一本、勞保卡一張、健保
      卡一張、鑰匙一串及化妝品等均遭己○○棄於基隆火車站
      地下道內）。
（二）於九十三年三月一日凌晨一時三十分許，其二人共乘竊得
      之前開同一機車（第二次使用竊盜），攜帶前開客觀上具
      危險性可供兇器使用之西瓜刀一把，在基隆市○○路十九
      巷二十號前，由己○○下車，手持前開西瓜刀，趁庚○○
      疏於防備之際，自其背後搶奪庚○○所有之皮包一個（內
      有現金一千元、行動電話二支及化妝品等財物，除現金外
      餘均已發還庚○○），己○○得手後，旋往巷口逃逸，由
      在附近接應之戊○○騎車迅速載離現場，其後並將竊得之
      機車停放回原處。己○○並將搶奪所得之現金花用殆盡。
（三）於九十三年三月十六日凌晨一時三十八分左右，二人共乘
      竊得之前開機車（第三次使用竊盜），攜帶前開客觀上具
      危險性可供兇器使用之西瓜刀一把，在基隆市○○路三十
      巷十二號前，由己○○下車，手持前開西瓜刀，趁乙○○
      在住處門口停放機車之際，以右手勒住乙○○之脖子，至
      使乙○○不能抗拒，而強取乙○○掛置在車頭上之皮包一
      個（內有現金五百元、行動電話一支、華南銀行、台新商
      業銀行、郵局提款卡各一張等財物，除現金外餘均已發還
      乙○○），己○○得手後，旋往巷口逃逸，搭乘在附近接
      應之戊○○所騎機車迅速離開現場，並將竊得之機車騎回
      原處停放。
（四）於九十三年三月十七日凌晨二時三十二分左右，二人共乘
      竊得之前開機車（第四次使用竊盜），攜帶前開客觀上具
      危險性可供兇器使用之西瓜刀一把，在基隆市○○路八十
      九號東岸停車場，由己○○下車步行至停車場一樓第四號
      收費機前，手持前開西瓜刀，趁蔡憶姍在繳納停車費疏於
      防備之際，自其背後搶奪蔡憶姍所有之皮包一個（內有現
      金七千元、誠泰商業銀行、華僑商業銀行、台新商業銀行
      、世華商業銀行信用卡各一張、郵局及誠泰商業銀行提款
      卡各一張等財物，除現金外餘均發還蔡憶姍），己○○得
      手後，旋由在附近接應之戊○○騎車迅速載離現場，其後
      並將竊得之機車騎回原處停放。
（五）於九十三年三月十九日凌晨一時許，二人共乘竊得之前開
      機車（第五次竊盜），攜帶前開客觀上具危險性可供兇器
      使用之西瓜刀一把，在基隆市○○路一一七巷七號前，由
      己○○下車，手持前開西瓜刀，趁甲○○疏於防備之際，
      自其背後搶奪甲○○背在左肩之皮包一個（內有現金七百
      元、金戒指一個、旅行證一張、行動電話一支等財物，旅
      行證已發還甲○○），己○○得手後，旋往巷口逃逸，搭
      乘在附近接應之戊○○所騎機車迅速離開現場，其後並將
      竊得之機車騎回原處停放。己○○取得前開財物後，於同
      日（十九日）某時，將甲○○之金戒指一個，以一千六百
      元價格，賣予不知情之基隆市○○路五十五號「金進山銀
      樓」；於同年月二十日，將甲○○之ＮＯＫＩＡ牌八三一
      ０型行動電話一支，以一千五百元價格賣給不知情之「睿
      陽通訊行」，得款及皮包內現金均供己花用殆盡。
二、經被害人辛○○、庚○○、乙○○、蔡憶姍、甲○○分別報
    案後，經警依據辛○○遭搶之行動電話序號0000000
    0000000號，反查該行動電話曾插入己○○以其母名
    義申請之0000000000號門號使用，旋於同年三月
    二十一日十七時許，持搜索票，至己○○、戊○○位於基隆
    市○○路四十六巷十五號住處搜索，當場查獲毒癮發作之己○○，並扣得其作案穿戴用之安全帽二頂、黑色夾克、黑色
    長褲各一件、鞋子一雙、口罩一個及己○○所有供開啟機車
    使用之機車鑰匙一支；另由己○○帶同員警至基隆市○○路
    四十六巷十一弄二十三號二樓空屋內，起獲非其等所有供作
    案用之西瓜刀一支、口罩二個，及庚○○遭搶之金色皮包一
    個（內有行動電話二支及化妝品）、蔡憶姍遭搶之咖啡色皮
    包一個（內有ＬＶ皮夾一個、卡二張、行動電話一支及女用
    內衣二件）、甲○○遭搶之黑色手提包一個（內有旅行證一
    張）、乙○○遭搶之黑白色皮包一個（內有台新商業銀行提
    款卡、郵局提款卡、華南商業銀行金融卡各一張及行動電話
    一支）等財物。另於同年三月二十六日十一時三十分許，經
    警在基隆市○○路四十六巷十一弄十五號，逕行拘獲逃匿中
    之戊○○到案，進而查悉上情。
三、案經被害人辛○○、庚○○、乙○○、蔡憶姍、甲○○訴由
    基隆市警察局第一分局報告臺灣基隆地方法院檢察署檢察官
    偵查起訴。
    理  由
一、訊據上訴人即被告戊○○固坦承於上開時、地先後五次騎上
    開機車，搭載渠之雙胞胎弟弟己○○前去作案地點附近，但
    矢口否認涉有前開竊盜、強盜、搶奪等犯行，並辯稱：「渠
    不知道ＰＯＥ─二四六號重型機車是偷來的。五次都是己○○騎機車載渠，說要去找朋友，渠遂載己○○外出，到達目
    的地後己○○自行下車，渠就留在原地等候，之後己○○便
    返回原地搭載渠所駕機車一同離去，一直到上開第五次渠聽
    見被害人（甲○○）跟在己○○身後追喊搶奪，渠方始追問
    己○○，己○○才將先後五次犯案之經過告訴渠，渠方始知
    道己○○犯下上開犯罪，然渠始終沒有朋分己○○作案所得
    之財物，渠事前完全不知己○○要作案」、「渠於警訊及偵
    查中，因毒癮發作，精神渙散，當時所為供述，與事實不符
    」云云。另訊之上訴人即被告己○○則坦承其一人以自備鑰
    匙竊取機車，並於犯案後將機車放回原處；其雖有持西瓜刀
    分別於上開時間、地點向辛○○、庚○○、乙○○、蔡憶姍
    、甲○○搶奪皮包之事實無誤，惟矢口否認有強盜之犯行，
    辯稱：其沒有拿刀作勢要砍被害人辛○○，也沒未對辛○○
    喝稱：「錢拿出來不然要殺你」、其也沒有勒住被害人乙○○之脖子，只是以右手臂勾開乙○○之脖子，好方便下手取
    走伊掛於機車車頭上之皮包云云。
二、經查：
  (一)被告戊○○雖於本院辯稱：渠完全不知情，並沒有與己○○共同作案云云。但查渠於警詢時已坦承：「我弟弟（己○○）找我一同犯案，我不放心他一人獨自外出，怕他會
      被警察查獲，所以才答應一同犯案。」等語（見九十三年
      度偵字一三四０號卷第六頁）。渠再於檢察官訊問時供承
      ：「九十三年二月廿四日三時三十分在基隆市○○街由己○○負責下手強奪被害人辛○○皮包，我負責騎車接應。
      」等語（見同上偵卷第二五頁）。渠復於原審檢察官聲請
      羈押之訊問時向承審法官供稱：「我們兩個人一起去（機
      車停放處）沒錯，我只是在旁邊，沒有下手行竊那部機車
      。九十三年二月廿四日三時三十分，我與己○○二人在基
      隆市○○街，由己○○手持西瓜刀強奪被害人辛○○皮包
      ，是有這樣的事。九十三年三月一日一時三十分，仁四路
      十九巷二十號，強奪庚○○皮包這件事，不清楚，有就有
      沒有就沒有。九十三年三月十六日一時三十八分，在國安
      路三十巷十二號強奪乙○○皮包，當時我駕車在旁把風及
      接應一事，確有此事。九十三年三月十七日凌晨二時三十
      二分，在愛三路八十九號東岸停車場一樓，四號收費機搶
      被害人（蔡憶姍）皮包一事，不是我下去行搶的，但是我
      有騎車在旁邊。九十三年三月十九日一點，在南榮路一一
      七巷七號前，搶奪甲○○皮包一事，是在巷子裡，我有印
      象，當時我騎車在旁邊，不是我下手搶的，當時我有要過
      去，但是（走）一半的時候己○○就跑回來，我就沒有過
      去行搶。」等語（見原審九十三年度聲羈字第二七號卷第
      四至六頁），均坦承渠於被告己○○開啟取用車號ＰＯＥ
      ─二四六號機車時在場；渠且坦承於被告己○○下車犯下
      第一起持西瓜刀強盜被害人辛○○財物時，渠即已分工負
      責接應被害己○○等情無訛。
（二）次查被告己○○於警詢時坦承；「這五件強盜案都是與我
      雙胞胎哥哥戊○○一起犯案。是我尋找犯案目標並下手行
      搶，戊○○則騎在未熄火之機車上接應我逃逸。」等語（
      見九十三年度偵字一三四０號卷第十二頁）、於偵查時供
      承：「（問：五件案子戊○○與你共犯幾件？）五件案子
      我哥哥（戊○○）都有跟我去，是我下手，我有跟戊○○
      說叫他不用去搶，只要在車上等我就可以，都是我騎車載
      他離開作案現場的。我有搶辛○○的皮包，搶到之後我拿
      走現金、手機，其他東西我丟到火車站旁一個地下道裡。
      我在搶她的皮包時有帶西瓜刀，有與她發生拉扯。庚○○
      、乙○○所言是實在的。蔡憶珊的部分我確實是趁她在繳
      停車費時搶她拿在右手的包包，她被我搶了之後就害怕蹲
      在旁邊，我搶了之後就走了，並沒有拿刀要砍她的動作。
      甲○○的部分只有我一個人去搶。我做這五件時，身上都
      有拿西瓜刀。我只取走現金、手機、金飾，除了上述丟在
      地下道的包包外，其他四個被害人的包包都放在家裡，沒
      有動其他的東西，也沒有拿被害人提款卡去領錢，我前後
      總共賣了四支手機，其中二支賣給通訊行，其他兩支賣給
      朋友。金飾則賣到金飾店，是一只金戒指。」等語（見九
      十三年度偵字一二七六號卷第一一三頁）、復於原審檢察
      官聲請羈押之訊問時對承審法官供稱：「戊○○都沒有下
      去搶，是我騎車載他，找尋目標的也是我，找到目標後就
      叫戊○○騎機車，由我下手行搶，戊○○負責接應」等語
      （見原審九十三年度聲羈字第二五號第六頁），均供述被
      告戊○○對五件持西瓜刀強盜、搶奪等犯行知情，且參與
      騎車接應等情。
（三）細繹被告二人上開之供詞，得知其二人所供不僅相符，並
      有被告己○○、戊○○作案穿戴用之安全帽二頂、口罩三
      個、被告己○○穿戴之黑色夾克、黑色長褲各一件、鞋子
      一雙及使用竊盜機車之機車鑰匙一支、強盜及搶奪所用之
      西瓜刀一支等物扣案可佐，可供為其二人上開自白之補強
      證據。
（四）前開事實一（一）部分，業據證人辛○○於警詢、偵查及
      原審審理時證稱：「九十三年二月二十四日當時我走在路
      上，皮包背在右肩，有人（己○○）從我右後方搶我皮包
      ，我跟他拉扯，他叫我『放手』，且手上拿長長的東西很
      像西瓜刀（什麼東西沒看清楚），他說『如果不放手的話
      』，手就比出由上往下的動作，我害怕就放手，皮包就被
      他搶走，我有在後邊追邊喊，沒有追上，搶匪有回過頭說
     『再追來就砍下』，我就沒再追了，馬上去報案。」 等語
     （見九十二年度偵字第一二七六號案卷第 十九、二十、二
      五、一三九頁、原審九十三年七月二十一日審理筆錄）綦
      詳。伊且於本院審理時到庭結證稱：「當時被告從我後面
      拉我皮包，我在被拉後，才知道他在我後面。」、「（受
      命法官問：你被搶時，是否有去拉扯你的皮包？）有，拉
      扯過程被告有拿東西，被告有說要我放手，他手上有拿東
      西往下比，之後我就放手」、「（審判長問：你東西被被
      告搶走，是因為他比手勢往下砍你才把皮包放手？）因為
      他這樣比，我很害怕才放手的，當時我不敢抗拒，就鬆手
      讓皮包給他搶走。）等語（本院卷第76頁、第77頁）。核
      與被告二人前開於偵查時所供情節大致相符。且查基隆市
      警察局第一分局依遭強盜之ＳＡＧＥＭ牌Ｘ５型行動電話
      序號00000000000000調閱通話記錄，遭強盜之行動電話於
      案發當日（二十四日）上午十一時廿二分廿八秒許，插上
      台灣大哥大門號登記持卡人郭周明珠（被告二人之母）之
      0000000000號碼使用通話，進而清查出被告二人並查獲本
      案等節，有基隆市警察局第一分局偵查報告、郭周明珠00
      00000000號碼雙向通聯記錄各一份為憑（附於九十三年度
      警聲搜字第三六二號卷第八、十三頁）。而被告己○○得
      手後將證人辛○○之ＳＡＧＥ牌Ｘ５型行動電話一支，以
      一千元價格賣給基隆市「睿陽通訊行」等情，亦據王秉鈞
      即睿陽通訊行負責人於警詢時陳述明確（見九十三年度偵
      字一二七六號卷第四九頁），並有手機資源回收契約書一
      份在卷可參（附於九十三年度偵字一二七六號第五二頁）
      。凡此足見證人辛○○前開指述內容堪認屬實，可以採信
      。又證人辛○○前開證言僅證稱：己○○有喝令伊鬆手而
      已，伊並未指稱被告己○○對伊恫稱：「錢拿出來不然要
      殺你」等語，是被告前開所辯並未喝稱「錢拿出來不然要
      殺你」等情，堪可採信。惟被告己○○持西瓜刀強盜證人
      辛○○之財物時，經被害人辛○○驚覺後，辛○○基於本
      能反應有與己○○相互拉扯皮包，於雙方拉扯期間，己○○有持刀對辛○○喝稱「放手」，並將所持西瓜刀高高舉
      起作勢要往下砍，辛○○見狀方始停止拉扯，眼見伊其內
      放置有財物之皮包讓己○○劫走離去，有如前述，足見被
      告己○○顯然係以脅迫之方式使被害人辛○○內心恐懼而
      達到不能抵抗之程度，而強取伊之財物至明。是被告二人
      此部分犯行，自已構成以強暴之方式使人不能抗拒之攜帶
      兇器強盜無訛。
（五）前開事實一（二）部分，業據被告二人於前開偵查時供承
      明確，且據被害人庚○○於警詢及偵查時證稱：「九十三
      年三月一日一時三十分許，在仁愛區○○路十九巷二十號
      前，突然有人從我的背後用力搶奪我的背包，因為很用力
      一下子就被搶走，我來不及防備，皮包掉在地上，他馬上
      撿起並回頭快步往巷口逃逸。他當時有戴安全帽及口罩，
      沒注意有無拿凶器。」等語（見九十三年度偵字一二七六
      號卷第二八、二九、一五七頁）綦詳，並有贓物認領保管
      單一份在卷可考（附於同上偵卷第八九頁）。即此，被告
      二人此部分犯行，事證明確，堪可認定。
（六）前開事實一（三）部分，業據證人乙○○於警詢、偵查及
      原審審理時均證稱：「九十三年三月十六日大約凌晨一點
      三十分左右，我下班回家，在家的門口停好機車，正在開
      機車置物箱，有人（己○○）在我的後方用他的右手勒住
      我的脖子，叫我『不要說話』，我的包包掛在機車腳踏板
      上方掛勾處，他用左手拿走該包包，因為很用力一下子就
      搶走皮包，他就往巷口跑掉了，機車上有另一人（戊○○
      ），兩人是一起騎著機車離開。」等語一致（見九十三年
      度偵字第一二七六號卷第三一、三二、一三八頁、原審九
      十三年七月三十一日審理筆錄），核與被告二人於前開偵
      查時所言大致相符。被告己○○雖辯稱：其沒有勒住被害
      人乙○○之脖子，只是以右手臂勾開伊之脖子，好方便下
      手取走伊掛於機車車頭上之皮包云云。然查本院認被告己○○若要排除被害人乙○○之阻擋，方便取物，衡情當會
      出其不意突然將被害人乙○○往外側推倒或朝伊直接衝撞
      ，趁伊往外側跌倒無力抵抗之際，迅速取走伊之財物，斷
      無伸手去勾開被害人乙○○之脖子之理。且查人體之結構
      ，「胳臂只能往內彎」，被告己○○左手持刀，若以右手
      臂去勾被害人乙○○之脖子，被害人乙○○之身體勢必往
      被告之左手方向移動，甚至趴倒於其跟前，因而直直擋住
      被告向前之行進方向，此豈不適與被告己○○所稱：要排
      除被害人乙○○之阻擋，所以才以右手臂去勾伊脖子之預
      想目的完全相違？足見被告己○○上開所辯，應係畏罪之
      飾詞，不足採信，其確有以右手勒住被害人乙○○之脖子
      至為顯然。綜上，被告己○○先以不法腕力自後方用手勒
      住證人乙○○頸部，有如前述，則其顯已造成證人乙○○
      不能抗拒之程度，縱其未以西瓜刀抵住證人乙○○之脖子
      ，亦無礙其犯行之成立；此外，復有贓物認領保管單一紙
      在卷可憑（附於九十三年度偵字一二七六號卷第九十頁）
      ，被告二人此部分攜帶兇器強盜犯行堪以認定。
（七）前開事實一（四）部分，業據被告二人於前開偵查時陳述
      明確，且證人蔡憶姍於九十三年三月十七日警詢證稱：「
      我於九十三年三月十七日凌晨二時三十二分，在愛三路八
      十九號東岸停車場一樓四號收費機被搶，我被搶時並未看
      清歹徒有持何種兇器，事後警方帶我至東岸停車場看監視
      錄影帶才知道歹徒手中有拿西瓜刀；歹徒並沒有持刀砍我
      ；右手腕因拿著皮包在被搶時輕微擦傷」等語（見九十三
      年度偵字一二七六號卷第三四、三五頁）；伊於原審審理
      時亦到院證稱：「被搶時有看到被告手拿東西，東西是白
      色的，應該是刀，當時被嚇到了，一下子沒想到是刀」等
      語（見原審卷第三十七頁）綦詳，並有基隆市○○路八十
      九號東岸停車場一樓監視器及監視錄影帶翻拍現場照片、
      贓物認領保管單一份（附於九十三年度偵字第一二七六號
      卷第九一、九六至一０五頁）附卷可憑，經本院前審當庭
      勘驗上開監視器錄影影像結果，畫面「先出現蔡憶姍在收
      費機前繳納停車費，被告己○○頭戴黑色半罩式安全帽、
      著口罩、持西瓜刀自門外跑至收費機前，被告有舉起西瓜
      刀，刀背向下，刀刃朝上，動手搶取蔡憶姍之皮包後逃逸
      ，動手搶取過程約一秒鐘。」等情，有原審九十三年七月
      二十一日及本院前審九十三年十二月二十三日刑事勘驗筆
      錄一份、被告己○○持刀搶奪之照片六張在卷可參。證人
      蔡憶姍於九十三年三月二十一日警詢時雖稱：「當時歹徒
      有用西瓜刀砍我右手腕一下，造成我瘀血」云云（見九十
      三年度偵字一二七六號卷第三七頁）；原審時亦稱：「對
      方用東西砍我的手，事後才知道手有瘀青」等情（見原審
      卷第二三五頁）。惟與前開勘驗監視錄影畫面所示「被告
      己○○僅有舉起西瓜刀，作勢揮砍，但並未砍被害人右手
      腕」之情形不符，是證人蔡憶姍此部分之證述，與事實不
      合，應非可採。被告前開所辯「並未拿刀砍被害人蔡憶姍
      」等情，堪可採信；惟被告己○○持西瓜刀，趁蔡憶姍不
      及抗拒之際，搶奪伊之皮包，已臻顯然。是被告二人此部
      分犯行，亦已構成攜帶凶器搶奪罪無訛。
（八）右開事實一（五）部分，業據證人甲○○於警詢、原審審
      理時證稱：「九十三年三月十九日近凌晨一時許要回家，
      走在南榮路一九一巷，當時下著雨，我拿一把傘，皮包背
      在左肩，聽到後面有一個人走路的腳步聲，我往右邊側身
      ，準備讓他先過，結果他（己○○）從我右邊繞過我，拉
      我左肩的皮包，當時燈光很暗，他手上拿了壹支黑黑長長
      的東西，他跟我說『不要叫』，我跟他說『我不叫，證件
      還給我，東西給他』，他不肯，跟我拉扯了兩、三下，皮
      包的帶子被扯斷被拿走，他在前面跑，我在後面追，一直
      追到路口時，看到有另壹個人（戊○○）騎在機車上，他
      （己○○）跳上機車，機車就騎走了，拉我皮包的人是坐
      在後座」等語（見九十三年偵字第一二七六號卷第四一至
      四三、一三七頁、原審九十三年七月二十一日審理筆錄）
     ，核與被告 戊○○、己○○前開於偵查時所為之供述相符
     ；且被告己○○將行搶所得之金戒指一個，以 一千六百元
     價格，賣予基隆市○○路 五十五號「金進山銀樓」；於同
     年月二十日，將 ＮＯＫＩＡ牌八三一０型行動電話一支，
     以 一千五百元價格賣給「睿陽通訊行」等節，亦據證人吳
     隨進即金進山銀樓負責人、 王秉鈞即睿陽通訊行負責人於
     警詢時陳述明確（見九十三年偵字一二七六號卷第四九 、
     五四頁 ），並有手機資源回收契約書、金進山銀樓金飾買
     入登記簿、贓物認領保管單各一份為憑（ 附於九十三年偵
     字一二七六號卷第五一、九二頁 ），被告二人此部分犯行
     堪以認定。
三、次查除被告二人之上開自白外，本院並參酌上開被害人之指
    訴，且衡之被告二人每次均選擇於深夜作案，頭戴半罩式安
    全帽，並使用其父母所有之口罩，遮掩面目，並均以竊得之
    機車為交通工具，作案後即停回原處，意圖嫁禍他人，藉以
    逃避追查，再參以該扣案西瓜刀一支長約三、四十公分，並
    非小支刀械，容易藏置身上，有卷附照片可資對照（第1276
    號偵查卷第84頁），被告己○○先後五次下車行搶或強盜，
    均持西瓜刀，且查因己○○於下手作案得逞後，為避免遭被
    害人追呼路人圍捕，當會急忙持作案所得贓物倉皇逃逸，被
    告戊○○既均同往，應可目睹；遑論己○○為堂堂男子，竟
    手持女用皮包緊急快步奔跑至被告戊○○騎車等待處，被告
    戊○○竟辯稱其毫不知情云云，應屬無稽。雖被告戊○○辯
    稱當時己○○說要去找朋友云云；然查己○○自己既會駕駛
    機車，若有騎車外出訪友之必要，理應自行騎車前去，焉有
    於深夜時分，先行騎車前去與被告戊○○會合，再央求戊○○騎車搭載其外出訪友之理？退而言之，被告己○○有外出
    訪友之必要，亦理應於其朋友住處外始行下車，始合常理，
    斷無於偏僻無人之地點即自行下車，任留被告戊○○於深夜
    在空曠之街頭獨受風寒。再者，被告二人是一同騎機車前往
    現場，被告己○○擔任實際下手之工作，其強盜完成後，為
    避免逮捕、便以脫逃，則由被告戊○○負責立即接應以騎機
    車逃離現場，乃合於犯罪常情之分工狀態，其等於警訊及偵
    查、原法院羈押訊問時供述「被告己○○下手行搶，戊○○
    負責接應」之情，核與事理相符。反觀，強盜案件乃重大之
    刑案，涉及刑責嚴厲，犯案者自不希望經人識破而遭查辦，
    因此，自當致力隱瞞其事，被告戊○○若非分工擔任駕車接
    應之行為，被告己○○何須要被告戊○○在場？若被告戊○○事前未允諾共同參與，並負責騎車接應，渠因不明瞭被告
    己○○下手搶奪或強盜後，防止遭人圍捕，急需要逃離現場
    ，則渠騎車稍有差池或遲疑，將不僅增加逃離現場之負擔，
    又增加被告己○○日後遭查獲之風險。是以，被告戊○○所
    辯己○○要下手作案，渠於事前完全不知情云云，顯與事理
    不符。即此，被告戊○○擔任騎機車接應之行為，應係主觀
    上基於犯意之聯絡，所為之行為分擔。凡此足證被告二人於
    作案之初，即有合謀、規劃甚明。被告戊○○辯稱：「渠均
    不知情，以為己○○去找朋友」云云，顯為事後卸責之詞；
    被告己○○亦附和其詞，辯稱：「戊○○均不知情」云云，
    亦為迴護之詞，均不足採信。綜上，被告戊○○、己○○二
    人間就本案犯行確有犯意之聯絡及行為之分擔，自應同負刑
    責。
四、至被告戊○○之警訊錄音帶，經本院前審於九十三年十二月
    二十二日勘驗，並於九十四年一月十日當庭播放該警訊錄音
    帶，證實：警訊係採用一問一答之方式，且連續錄音（其間
    參雜被告與警員閒聊及討論電腦操作之方法），戊○○應答
    清楚，並無神智不清之情形，雖警訊筆錄是經過整理，非一
    字不漏之記載，但已記載要旨，大部分內容與警訊筆錄相同
    ，有本院前審九十三年十二月二十日勘驗筆錄、九十四年一
    月十日準備程序筆錄在卷可證（本院前審卷第61頁、第 127
    頁）。是被告戊○○辯稱「渠當時神智不清」，即無可採，
    難憑此即為有利於被告戊○○之認定。至被告戊○○於偵查
    中之錄音光碟內容，只有訊問過程影像，沒有聲音，但查觀
    諸錄影帶之內容以觀，偵訊過程並無任何不法情事，渠並於
    偵查筆錄上捺印簽名，又參以被告戊○○曾有違反槍砲彈藥
    刀械管制條例案件前科紀錄，此有本院被告全國前案紀錄表
    足憑，當知渠歷經刑案訊問過程已深富經驗，茍偵訊過程有
    任何違法之情事，或偵訊筆錄有不實之記載，其為維護渠自
    身之情事，當會立時表示異議，但見偵訊錄影帶，只見渠簽
    名捺印，未有任何不服之舉動，於嗣後原審檢察官聲請羈押
    時，渠亦未曾對偵訊過程或筆錄內容提出任何異議，凡此俱
    見被告戊○○於偵訊供詞之證據能力，並無何瑕疵可言。
五、再查扣案之西瓜刀一把，刀刃峰利，客觀上足以對人之生命
    、身體造成危險，顯為刑法第三百二十一條第一項第三款所
    指之兇器無疑。核被告戊○○、己○○二人所為事實一（一
    ）、（三）部分，為犯強盜罪而有第三百二十一條第一項第
    三款之情形，係犯刑法第三百三十條第一項之攜帶兇器加重
    強盜罪；其二人所為事實一（二）、（四）、（五）部分，
    為犯搶奪罪而有第三百二十一條第一項第三款之情形，係犯
    刑法第三百二十六條第一項之攜帶兇器加重搶奪罪。被告二
    人間有犯意之聯絡及行為之分擔，為共同正犯。渠等先後三
    次攜帶兇器加重搶奪、先後二次攜帶兇器加重強盜之犯行，
    時間密接，所犯又均係犯罪構成要件相同之罪，顯均係基於
    概括犯意為之，均應依刑法第五十六條連續犯規定論以一連
    續攜帶兇器加重搶奪罪、一連續攜帶兇器加重強盜罪，並均
    分別加重其刑。被告二人所犯連續攜帶兇器加重搶奪罪、連
    續攜帶兇器加重強盜二罪，犯意各別，罪名互異，應分論併
    罰。查被告二人有事實欄所載之有期徒刑執行完畢情形，有
    本院被告全國前案紀錄表各一份在卷可考，渠等於刑之執行
    完畢後，五年內再犯本件有期徒刑以上之罪，為累犯，均應
    依刑法第四十七條規定遞加重其刑。
六、原審分別就被告二人，予以論罪科刑，固非無見。惟查判決
    事實欄一之（四）部分，被告己○○僅有攜帶西瓜刀，趁被
    害人蔡憶姍不及抗拒之際，搶奪伊之皮包，已如前述，原審
    未經詳查，認定被告己○○持西瓜刀朝被害人手臂揮砍，應
    成立加重強盜罪，與事實有所不合，自有未洽。被告戊○○
    提起上訴仍執陳詞，否認參與強盜云云；被告己○○上訴意
    旨略以，被害人均未達不能抗拒之程度，尚不構成強盜罪為
    辯，指摘原判決不當，雖均不足採，但原判決既有上開可議
    之處，自應由本院撤銷改判。爰審酌被告二人素行不佳，年
    輕力壯，不事正途，竟以暴力手段強取他人財物，嚴重影響
    社會秩序，並危害社會治安與婦女人身安全至鉅；被告戊○○犯罪後猶飾詞狡辯不知悔改，被告己○○主導並下手實施
    一切犯行等情狀，分別量處適當之刑，並定渠等應執行之刑
    如主文第二項、第三項所示。
七、公訴意旨另以：被告戊○○、己○○二人，共同基於意圖為
    自己不法所有之概括犯意聯絡，自九十三年二月二十四日凌
    晨二時三十分起至同年三月十九日凌晨一時許止，先後五次
    （詳細時間如事實欄（一至五）犯罪時間）在基隆市○○路
    四十六巷四號前，以己○○所有之機車鑰匙一支，竊取停放
    該處停車棚內丙○○所有車號ＰＯＥ─二四六號重型機車得
    手，因認被告二人涉犯刑法第三百二十條第一項之竊盜罪嫌
    。按竊盜罪之成立須意圖為自己或第三人不法之所有，所謂
    意圖不法所有，指欲領得其物，排除他人對物之監督權，而
    行使其所有權內容之意思而言。刑法不罰使用竊盜，故僅有
    竊取行為而無所有之意思，即不成立竊盜罪。本件被告二人
    雖連續五次未經物主許可取車供己使用，惟渠等用畢即行送
    還原處，雖其客觀上有竊取之行為，然其主觀上應係暫時使
    用之意，揆諸前開說明，自不成立竊盜罪，公訴人認被告前
    開行為涉犯有刑法第三百二十條第一項之竊盜罪嫌即有未合
    ，惟公訴意旨認此部分與前揭論罪科刑之攜帶兇器加重搶奪
    罪、攜帶兇器加重強盜罪，分別有方法結果之牽連犯關係，
    屬裁判上之一罪，爰不另為無罪之諭知，附此說明。
八、據上論斷，應依刑事訴訟法第三百六十九條第一項前段、第
    三百六十四條、第二百九十九條第一項前段，刑法第二十八
    條、第五十六條、第三百三十條第一項、第三百二十六條第
    一項、第四十七條、第五十一條第五款，判決如主文。
本案經檢察官陳玉珍到庭執行職務。
中　　華　　民　　國　　94　　年　　7 　　月　　26　　日
　　　　　　　　　刑事第十二庭  審判長法　官　李文成
　　　　　　　　　　　　　　　　　　  法　官　王復生
　　　　　　　　　　　　　　　　　　  法　官　周盈文
以上正本證明與原本無異。
如不服本判決，應於收受送達後十日內向本院提出上訴書狀，其
未敘述上訴之理由者並得於提起上訴後十日內向本院補提理由書
（均須按他造當事人之人數附繕本）。
                                      書記官　余姿慧
中　　華　　民　　國　　94　　年　　7 　　月　　26　　日
附錄：本案論罪科刑法條全文
刑法第三百二十五條第一項
意圖為自己或第三人不法之所有，而搶奪他人之動產者，處六月
以上五年以下有期徒刑。
刑法第三百二十六條第一項
犯前條第一項之罪，而有第三百二十一條第一項各款情形之一者
，處一年以上七年以下有期徒刑。
刑法第三百三十條第一項
犯強盜罪而有第三百二十一條第一項各款情形之一者，處七年以
上有期徒刑。
